臺灣新北地方法院行政訴訟判決
111年度交字第579號
原      告  龍天地有限公司

代  表  人  李坤龍  
被      告  新北市政府交通事件裁決處
                      設新北市○○區○○路○段000號2樓
代  表  人  李忠台    住同上
訴訟代理人  黃曉妍    律師
                      住臺北市○○區○○○路○段0號5樓之
                        1
上列當事人間因交通裁決事件，原告不服被告民國111年8月4日
新北裁催字第48-CX0000000號、111年9月15日新北裁催字第48-C
X0000000號違反道路交通管理事件裁決，向本院提起行政訴訟，
本院判決如下：
    主  文
一、原告之訴駁回。
二、訴訟費用新臺幣參佰元由原告負擔。
    事實及理由
壹、程序方面：
一、原告不服被告所為道路交通管理處罰條例第8 條之裁決而提
    起撤銷訴訟，依行政訴訟法第237 條之1 ，應適用交通裁決
    事件訴訟程序。本件因卷證資料已經明確，本院依同法第23
    7 條之7 規定，不經言詞辯論，逕為裁判。
二、111年8月4日新北裁催字第48-CX0000000號違反道路交通管
    理事件裁決，經被告重新審查本件處分後，認為受處分人即
    原告為法人，而記點處分之終局效果乃吊扣駕駛執照，故對
    於法人為記點之處分顯為無效之處分，被告爰更正新北裁催
    字第48-CX0000000號違反道路交通管理事件裁決書裁罰主文
    ，於111年9月15日依相同之舉發違規事實及舉發違反法條重
    新製開裁決書，為本案審理標的，併此敘明。　　
貳、實體方面：
一、爭訟概要：緣原告龍天地有限公司名下車牌號碼000-0000號
    普通重型機車（下稱系爭機車）於民國（下同）111年5月29
    日12時44分，行經蘆洲區民義街與民權路交岔口時，因有「
    駕駛人轉彎不依規定使用方向燈」、及「駕車行經有燈光光
    號誌管制之交岔路口紅燈右轉行為」之違規行為，經民眾於
    111年6月4日檢具違規影像向新北市政府警察局蘆洲分局（
    下稱原舉發機關）檢舉，經原舉發機關員警檢視違規資料後
    認定違規屬實，遂分別於111年6月16日及同年6月22日（符
    合處罰條例第90條規定），填製新北市警交大字第CX000000
    0號、第CX0000000號舉發違反道路交通管理事件通知單予以
    舉發，記載應到案日期為111年7月31日、111年8月6日前，
    案件分別於111年6月17日及同年6月22日移送被告，原告於1
    11年6月29日提出申訴，本案經被告向原舉發機關查明陳述
    情節及違規當時情形，嗣於111年8月4日依原告之申請及上
    開查證結果，認定有「汽車駕駛人未依規定使用方向燈」、
    「駕車行經有燈光號誌管制之交岔路口紅燈右轉行為」違規
    行為，分別依道路交通管理處罰條例(下稱處罰條例)第42條
    及第53條第2項及違反道路交通管理事件統一裁罰基準及處
    理細則等規定，製開新北裁催字第48-CX0000000號及第48-C
    X0000000號違反道路交通管理事件裁決書，分別裁處原告「
    罰鍰新臺幣1,200元整」、「罰鍰新臺幣600元整，並記違規
    點數3點」，因對於法人為記點之處分顯為無效之處分，爰
    更正新北裁催字第48-CX0000000號違反道路交通管理事件裁
    決書裁罰主文，將「並記違規點數3點」刪除，並於111年9
    月15日依相同之舉發違規事實及舉發違反法條重新製開裁決
    書。原告不服，遂提起本件行政訴訟。
二、原告起訴主張及聲明：
㈠、主張要旨：
⑴、本人於111年5月29日12時44分，因紅燈右轉被後方民眾檢舉
    可接受，但同一違規又檢舉方向燈未打，不是違規在先又同
    一進行的行為，為何再檢舉未打方向燈，一案兩罰恐有不服
    ，難道打了方向燈，可以右轉（紅燈）。
⑵、結論：紅燈右轉是事實，但又加罰未打方向燈，恐不符比例
    原則，一案兩罰請明察。
㈡、聲明：⑴原處分撤銷。⑵訴訟費用由被告負擔。
三、被告答辯及聲明：
㈠、答辯要旨：⑴　　
⑴、按交通部109年11月2日交路字第1095008804號函闖紅燈定義
    ：「道路交通管理處罰條例有關闖紅燈行為之認定，本部前
    曾以82 年4 月22 日交路字第009811 號函示面對圓形紅燈
    時超越停止線或闖紅燈之認定原則，經本次會議討論決議該
    函示應有檢討之需要，爰為促使駕駛人回歸於對標誌、標線
    之認知，同時兼顧執法技術層面與大眾接受程度，修正車輛
    「闖紅燈」行為之認定如下：(一) 車輛面對紅燈亮起後，
    仍超越停止線至銜接路段，含左轉、直行、迴轉及右轉(依
    箭頭綠燈允許行駛者除外)，即視為闖紅燈之行為。(二)車
    輛面對紅燈亮起後，車身仍超越停止線並足以妨害其他方向
    人(若有行人穿越道)、車通行亦視同闖紅燈；若僅前輪伸越
    停止線者，則是為不遵守標線指示」
⑵、本件原告之行政訴訟意旨略以：「同一行進行為，一案兩罰
    ，不符比例原則…。」等語置辯。
⑶、就原告主張本案裁罰處分作成有違一事不二罰原則一事，原
    告係於111年5月29日12時44分在蘆洲區民義街與民權路交岔
    口，面對路口紅燈號誌，仍逕行進入後向右往銜接路段駛離
    ，並於右轉期間全程未使用方向燈，雖兩行為時、地相近，
    行為間接續發生，然其所違犯之法條、立法目的均不相同，
    對交通所生影響亦不同。前者係於闖越紅燈可能影響橫向行
    人通行之權利，更會發生與橫向道路車輛或行人擦撞之事故
    危險，而後者則係考量燈號為車輛於行駛中連絡之方式，顯
    示方向燈方得使周遭車輛辨識該車行車動向，以達防禦駕駛
    之目的，且本件原告無視燈號進入路口時，其闖紅燈行為業
    已完成，而於右彎期間未顯示右側方向燈，乃基於不同犯意
    之行為，是原告前後行為本質屬不同行為，被告遂依行政罰
    法第25條規定分別處罰之，無違一行為不二罰原則，合先敘
    明。
⑷、經查，本件民眾檢舉影像內容(附件一，【影片.avi】)，於
    畫面時間12:44:37至12:44:40處，可見路口號誌顯示為圓形
    紅燈，而原告於該路口停止線前停等紅燈，參酌上開交通部
    109年11月2日交路字第1095008804號函對闖紅燈定義，其行
    為應已視為闖紅燈之行為，甚於12:44:41至12:44:43處，可
    見有一訴外人自後方騎乘一普重機行經該路口並闖越停止線
    向右駛離，原告見狀亦隨其駛進路口並右轉民權路，而當時
    路口號誌仍處紅燈狀態，是核其行為確屬「闖紅燈」之違規
    ，為處罰條例第53條第2項規定欲處罰之違規態樣，被告據
    此對之作成本案第48-CX0000000號裁罰處分，上情另有原舉
    發機關回復函說明及隨函檢附之影像連續截圖(被證6)在卷
    可稽，洵屬合法。
⑸、另自上述檢舉影像內容(附件一，【影片.avi】，畫面時間:1
    2:44:40至12:44:43)以觀，原告面對路口紅燈號誌時仍逕行
    向右轉彎進入民權路，其整體行向向右，自應於轉彎期間使
    用右側方向燈，然其於右轉彎期間系爭機車之右側方向燈均
    未亮起，其行為顯已違反前開安全規則所訂之行車遇有轉向
    時應使用方向燈之規範，屬於處罰條例第42條所稱之未依規
    定使用燈光，被告據此作成第48-CX0000000號處分，亦無違
    誤。
⑹、再者，原告既為系爭機車之所有權人，有機車（答辯狀誤載
    為汽車）車籍查詢資料（被證8）為憑，自應負擔維持其所
    有物於合法狀態之責任。是原告前揭所述，無非單方所執之
    詞，委無足取。綜上所述，被告依法裁處，應無違誤。原告
    之訴為無理由，陳請判決如答辯聲明所載，以維法紀。
㈡、聲明：⑴原告之訴駁回。⑵訴訟費用由原告負擔。
四、爭點事項：
㈠、原告主張紅燈右轉，為何再檢舉未打方向燈，恐有一案兩罰
    ，理由是否可採?
㈡、原告主張紅燈右轉是事實，但又加罰未打方向燈，恐不符比
    例原則，理由是否可採?
五、本院的判斷：
㈠、前提事實：爭訟概要欄所載之事實，除上開爭點事項外，其
    餘事實業據原告於起訴狀所不爭執，且有民眾檢舉資料、新
    北市警交大字第CX0000000號、第CX0000000號舉發違反道路
    交通管理事件通知單、案件移送紀錄及合法送達證明、111
    年6月29日原告陳述書、新北市政府警察局蘆洲分局111年7
    月12日新北警蘆交字第1114453545號函、新北裁催字第48-C
    X0000000號、第48-CX0000000號違反道路交通管理事件裁決
    書及送達證書、新北市政府警察局蘆洲分局111年9月12日新
    北警蘆交字第1114466211號函附採證照片、111年9月15日重
    新製開新北裁催字第48-CX0000000號違反道路交通管理事件
    裁決書、機車車籍查詢、採證光碟等資料（見本院卷第59頁
    至第103頁）足資佐證，此事實應堪認定。
㈡、本件應適用之相關法令：
⑴、道路交通標誌標線號誌設置規則第 170 條第 1 項前段：「
    停止線，用以指示行駛車輛停止之界限，車輛停止時，其前
    懸部分不得伸越該線。」。
⑵、道路交通標誌標線號誌設置規則第206條第5款第1目：「行車
    管制號誌各燈號顯示之意義如左：五、圓形紅燈（一）車輛
    面對圓形紅燈表示禁止通行，不得超越停止線或進入路口。
    」。
⑶、道路交通安全規則第2 條第1 項第1 款：「本規則用詞，定
    義如下：一、汽車：指在道路上不依軌道或電力架線而以原
    動機行駛之車輛（包括機車）。」
⑷、道路交通安全規則第91條第1 項第1 款：「行車遇有轉向、
    減速暫停、讓車、倒車、變換車道等情況時所用之燈光及駕
    駛人之手勢，應依下列規定：一、右轉彎時，應先顯示車輛
    前後之右邊方向燈光，或由駕駛人表示左臂向上，手掌向右
    微曲之手勢。」。
⑸、道路交通安全規則第102 條第1 項第1 款：「汽車行駛至交
    岔路口，其行進、轉彎，應依下列規定：一、應遵守燈光號
    誌或交通指揮人員之指揮，遇有交通指揮人員指揮與燈光號
    誌並用時，以交通指揮人員之指揮為準。」。
⑹、道路交通管理處罰條例第 3 條第 8 款：「八、車輛：指非
    依軌道電力架設，而以原動機行駛之汽車（包括機車）、慢
    車及其他行駛於道路之動力車輛。」。
⑺、道路交通管理處罰條例第42條：「汽車駕駛人，不依規定使
    用燈光者，處新臺幣一千二百元以上三千六百元以下罰鍰。
    」。
⑻、道路交通管理處罰條例第53條第2項：「前項紅燈右轉行為者
    ，處新臺幣六百元以上一千八百元以下罰鍰。」。
⑼、交通部 109 年 11 月 2 日交路字第 1095008804 號函闖紅
    燈定義：「道路交通管理處罰條例有關闖紅燈行為之認定，
    本部前曾以82年4月22日交路字第009811號函示面對圓形紅
    燈時超越停止線或闖紅燈之認定原則，經本次會議討論決議
    該函示應有檢討之需要，爰為促使駕駛人回歸於對標誌、標
    線之認知，同時兼顧執法技術層面與大眾接受程度，修正車
    輛「闖紅燈」行為之認定如下：(一)車輛面對紅燈亮起後，
    仍超越停止線至銜接路段，含左轉、直行、迴轉及右轉(依
    箭頭綠燈允許行駛者除外)，即視為闖紅燈之行為。... 」
    。
⑽、按「本細則依道路交通管理處罰條例第九十二條第四項規定
    訂定之。」、「處理違反道路交通管理事件之程序及統一裁
    罰基準，依本細則之規定辦理。前項統一裁罰基準，如附件
    違反道路交通管理事件統一裁罰基準表。」，違反道路交通
    管理事件統一裁罰基準及處理細則第1 條、第2 條第1 項、
    第2 項分別亦有明定，是違反道路交通管理事件統一裁罰基
    準及處理細則即係基於法律之授權所訂定，而該處理違反道
    路交通管理事件之統一裁罰基準（即「違反道路交通管理事
    件統一裁罰基準表」）已考量「違反事件」、「法條依據」
    、「法定罰鍰額度或其他處罰」、「違規車種類別或違規情
    節」、「期限內繳納或到案聽候裁決者」、「逾越應到案期
    限30日內，繳納罰鍰或到案聽候裁決者」、「逾越應到案期
    限30日以上60日以內，繳納罰鍰或到案聽候裁決者」、「逾
    越應到案期限60日以上，繳納罰鍰或逕行裁決處罰者」等因
    素，作為裁量之標準，並未違反授權之目的及裁量權之本質
    ，是其不僅直接對外發生效力，且被告亦應受其拘束而適用
    之。㈢　　
㈢、檢視採證照片所示（見本院卷第97頁），於畫面時間12:44:3
    5至12:44:37處，可見路口號誌顯示為圓形紅燈，而原告於
    該路口停止線前停等紅燈；於畫面時間12:44:39至12:44:40
    處（見本院卷第95頁下方照片、第96頁下方照片），可見原
    告已超越停止線；於畫面時間12:44:41至12:44:42處（見本
    院卷第96頁上方照片、第95頁上方照片），可見有一訴外人
    自後方騎乘一普重機行經該路口並闖越停止線向右駛離，原
    告見狀亦隨其駛進路口並右轉民權路，而當時路口號誌仍處
    紅燈狀態，參酌上開交通部109年11月2日交路字第10950088
    04號函釋「闖紅燈」定義，並有新北市政府警察局蘆洲分局
    111年7月12日新北警蘆交字第1114453545號函覆可參（見本
    院卷第81頁），核其行為確屬「闖紅燈」之違規，為處罰條
    例第53條第2項規定紅燈右轉行為之違規態樣，被告據此對
    之作成本案第48-CX0000000號裁罰處分，核無違誤。
㈣、檢視採證照片所示（見本院卷第96頁上方照片、第95頁上方
    照片），於畫面時間12:44:41至12:44:42處，原告面對路口
    紅燈號誌時仍逕行向右轉彎進入民權路，其整體行向向右，
    自應於轉彎期間使用右側方向燈，然其於右轉彎期間系爭機
    車之右側方向燈均未亮起，並有新北市政府警察局蘆洲分局
    111年9月12日新北警蘆交字第1114466211號函覆可參（見本
    院卷第93頁），核其行為顯已違反前開道路交通安全規則第
    91條第1 項第1 款規定，行車遇有右轉時應使用方向燈之規
    範，屬於處罰條例第42條所稱之未依規定使用燈光，被告據
    此作成第48-CX0000000號處分，亦無違誤。
㈤、原告以上開主張要旨置辯。惟查；
⑴、按行政罰法第24條第1項規定：「一行為違反數個行政法上義
    務規定而應處罰鍰者，依法定罰鍰額最高之規定裁處。但裁
    處之額度，不得低於各該規定之罰鍰最低額。」，而其立法
    理由載明：「本條規定一行為違反數個行政法上義務規定而
    應處罰鍰時之法律效果。所謂一行為違反數個行政法上義務
    規定而應處罰鍰，因行為單一，且違反數個規定之效果均為
    罰鍰，處罰種類相同，從其一重處罰已足達成行政目的，故
    僅得裁處一個罰鍰，爰為第一項規定，並明定依法定罰鍰額
    最高之規定裁處及裁處最低額之限制。」；另行政罰法第25
    條規定：「數行為違反同一或不同行政法上義務之規定者，
    分別處罰之。」，其立法理由亦載明：「一、行為人所為數
    個違反行政法上義務之行為，若違反數個不同之規定，或數
    行為違反同一之規定時，與前條單一行為之情形不同，為貫
    徹個別行政法規之制裁目的，自應分別處罰。此與司法院釋
    字第503號解釋『一事不二罰』之意旨並不相違。」。
⑵、查原告係於111年5月29日12時44分在蘆洲區民義街與民權路
    交岔口，面對路口紅燈號誌，仍逕行進入後向右往銜接路段
    駛離，並於右轉期間全程未使用方向燈，雖兩行為時、地相
    近，行為間接續發生，然其所違犯之法條、立法目的均不相
    同，對交通所生影響亦不同。前者係於闖越紅燈可能影響橫
    向行人通行之權利，更會發生與橫向道路車輛或行人擦撞之
    事故危險，而後者則係考量燈號為車輛於行駛中連絡之方式
    ，顯示方向燈方得使周遭車輛辨識該車行車動向，以達防禦
    駕駛之目的，且本件原告無視燈號進入路口時，其紅燈右轉
    行為業已完成，而於右彎期間亦未顯示右側方向燈，乃基於
    不同犯意之行為，是原告前後行為本質屬不同行為，被告遂
    依行政罰法第25條規定分別處罰之，無違一行為不二罰原則
    ，原告主張本案裁罰處分有違比例原則，亦屬無據。　
⑶、原告既為系爭機車之所有權人，有機車車籍查詢資料（見本
    院卷第101頁）為憑，自應負擔維持其所有物於合法狀態之
    責任。是原告前揭所述，無非單方所執之詞，委無足取。綜
    上所述，原告騎乘系爭機車而有「汽車駕駛人未依規定使用
    方向燈」及「駕車行經有燈光號誌管制之交岔路口紅燈右轉
    行為」等違規事實，核屬數行為違反不同行政法上義務之規
    定者，自應依行政罰法第25條之規定而「分別處罰之」，是
    原處分依法裁處，核無違誤。　
㈥、本件判決基礎已經明確，兩造其餘的攻擊防禦方法及訴訟資
    料經本院斟酌後，核與判決結果不生影響，無一一論述及調
    查之必要，一併說明。
六、結論：原處分並無違誤，原告訴請撤銷為無理由，應予駁回
    。本件第一審裁判費為300 元，所以確定第一審訴訟費用額
    為300 元，由原告負擔。
七、依行政訴訟法第195 條第1 項後段、第236 條、第98條第1
    項前段、第237 條之8 第1 項、第237 條之9 第1 項，判決
    如主文。
中　　華　　民　　國　　111 　年　　10　　月　　19　　日
                  行政訴訟庭  法  官  陳伯厚
一、上為正本係照原本作成。
二、如不服本判決，應於判決送達後20日內，向本院提出上訴狀
    並表明上訴理由（原判決所違背之法令及其具體內容或依訴
    訟資料可認為原判決有違背法令的具體事實），其未載明上
    訴理由者，應於提出上訴後 20 日內向本院補提理由書（上
    訴狀及上訴理由書均須按他造人數附繕本，如未按期補提上
    訴理由書，則逕予駁回上訴），並應繳納上訴裁判費新臺幣
    750 元。　　
                              書記官  陳柔吟
中　　華　　民　　國　　111 　年　　10　　月　　19　　日